【裁判字號】    98,消債抗,425
【裁判日期】    980827
【裁判案由】    聲請更生程序
【裁判全文】
臺灣高雄地方法院民事裁定           98年度消債抗字第425號
抗  告  人  丙○○
上列抗告人因聲請更生程序事件，對於本院98年度消債更字第74
1 號裁定提起抗告，本院裁定如下：
    主  文
抗告駁回。
抗告程序費用新台幣壹仟元由抗告人負擔。
    理  由
一、抗告意旨略以：抗告人有不能清償債務情事，前已提出債權
    人清冊，以書面向最大債權金融機構台新銀行請求共同協商
    債務清償方案，於民國95年5月間協商成立並約定每月償還
    新臺幣（下同）28,547元，惟因抗告人每月收入扣除一般生
    活支出後，顯無法再繼續履行原協議條件，而於嗣後毀諾。
    惟與銀行協商之條件，抗告人並無協商之空間，抗告人每月
    收入僅43,000元，除個人生活費用及房租支出外，尚須扶養
    外祖母及母親，每月支出總計40,700元，抗告人之收入扣除
    前開支出後，顯已無力繼續履行原協商條件，而有非可歸責
    於己之事由，爰依消費者債務清理條例第151條第5項但書之
    規定，聲請裁定准予更生，乃原審法院不察，竟以抗告人之
    扶養金額陳報過高，及房租支出非顯屬必要，是其收入扣除
    支出後，尚非不能支應協商款項為由駁回抗告人之聲請，爰
    依法提起本件抗告等語，並聲明：原裁定廢棄。
二、按債務人與金融機構協商成立者，不得聲請更生或清算，但
    因不可歸責於己之事由，致履行顯有重大困難者，不在此限
    ；本條例施行前，債務人依金融主管機關協調成立之中華民
    國銀行公會會員辦理消費金融案件無擔保債務協商機制與金
    融機構成立之協商，準用前項之規定，消費者債務清理條例
    第151 條第5 項、第6 項分別定有明文。又聲請更生或清算
    不合程式或不備其他要件者，法院應以裁定駁回之，但其情
    形可以補正者，法院應定期間先命補正，復為同條例第8 條
    所明定。是債務人與金融機構協商成立債務清償方案後，即
    應由債務人按其條件履行，如因事後發生情事變更，在清償
    期間收入或收益不如預期，致該方案履行困難甚或履行不能
    ，因不可歸責於己，始能例外准許債務人聲請更生或清算，
    以避免債務人任意毀諾已成立之協商，濫用更生或清算之裁
    判上債務清理程序。從而，所謂「不可歸責於己之事由」，
    應係指客觀上聲請人之支出增多，或收入、收益減少，非其
    成立協商時所能預期，諸如物價上漲而成本增加、家屬患病
    等以致支出增加，或因病無法工作、僱佣之公司倒閉或裁員
    、失業、減薪等以致收入減少，均屬之。
三、經查：抗告人主張其為外祖母陳歐秀鳳之直系血親，依民法
    第1114條對其自有扶養義務，是其每月確有支出扶養費用1,
    000元等情。惟查，扶養義務人中同為直系親屬者，以親等
    近者為先，民法第1115條第2項訂有明文。是陳歐秀鳳既尚
    有陳東日等5名子女，其子女自應共同分擔陳歐秀鳳之扶養
    費用支出，抗告人縱確事實上有扶養費用支出，亦非法定扶
    養義務，自不得列入抗告人之必要費用支出。又抗告人主張
    母親丁○○因罹患癌症而支出龐大醫療費用，且其餘扶養義
    務人皆無扶養能力，惟查丁○○之扶養義務人除抗告人外尚
    有甲○○、乙○○，其等於97年度所得分為293,133元、135
    ,049 元，此有本院職權調閱甲○○及乙○○97年度綜合所
    得稅各類所得清單在卷可證，是自非如抗告人所稱其他扶養
    義務人均無收入，是原審認抗告人需負擔之扶養費用僅1,16
    7元乙情，並無違誤。又抗告人雖主張其向第三人承租房租
    供家人居住，惟抗告人之戶籍與住所均非租賃契約所載之地
    址，抗告人亦非租賃契約之當事人，抗告人空言其確有支出
    房租云云，均未提出相關證據以實其說，礙難採信。
四、綜上，抗告人之抗告理由，均非可採。原審法院認抗告人雖
    有毀諾之事實，惟抗告人既未舉證證明其於協商成立後，究
    有何不可歸責於己之事由，致履行顯有重大困難，其聲請更
    生自屬無據。從而原審裁定駁回抗告人更生之聲請，並無違
    誤。抗告意旨指摘原裁定不當，求予廢棄，為無理由，應予
    駁回。
五、據上論結，本件抗告為無理由，依消費者債務清理條例第15
    條，民事訴訟法第495 條之1 第1 項、第449 條第1 項、第
    95條、第78條，裁定如主文。
中    華    民    國    98    年    8     月    27    日
                  民事第四庭  審判長法  官  林玉心
                                    法  官  郭文通
                                    法  官  陳樹村
正本係照原本作成。
不得再抗告。
中    華    民    國    98    年    8     月    27    日
                                    書記官  葉姿敏


司法院資訊處製作；財團法人民間司法改革基金會備份。
